臺灣臺南地方法院民事判決
109年度訴字第1531號
原      告  甘碧霞  


訴訟代理人  葉家麟  
原      告  邱偉娟  

被      告  陳曉鳴  


兼上一人之
訴訟代理人  陳玉婷  

上列當事人間請求排除侵害等事件，經本院於民國110年4月22日
言詞辯論終結，判決如下：
    主    　文
一、被告陳玉婷應將裝設於臺南市○○區○○路0段000巷00弄0號住
    處門口及側牆後方上如附件照片所圈示之監視器鏡頭（即監
    控影像通道4及通道5），調整至無法攝錄到原告所承租之門
    牌號碼臺南市○○區○○路0段000巷00號及13號房屋前門之範圍
    。
二、原告其餘之訴及假執行之聲請均駁回。
三、訴訟費用新臺幣(下同)11,880元，由被告陳玉婷負擔3,582
    元；餘由原告負擔。
    事實及理由
一、原告主張：
  ㈠門牌號碼臺南市○○區○○路0段000巷00號及13號房屋（下稱系
    爭房屋），為原告甘碧霞向親戚所承租，原告邱偉娟再向甘
    碧霞租用系爭13號房屋；而位於系爭房屋對面之門牌號碼仁
    德區文賢路1段554巷10弄1號房屋，則為被告陳玉婷及陳曉
    鳴夫妻之住所（下稱被告住所），其二人在該住所門口及牆
    壁上裝置數支監視器（下稱系爭監視器），其中有二支監視
    器鏡頭直接照攝原告系爭房屋及前門，導致原告及進出人員
    長期處於遭被告監視之狀態，顯已侵害原告之人格權及隱私
    權，致生精神上之困擾。是原告二人依民法第195條1項之規
    定，請求被告應將該二支監視器鏡頭角度移位，不得再拍攝
    原告系爭房屋門口，並請求陳玉婷應各賠償原告二人非財產
    上之損害10萬元。
  ㈡又陳玉婷於民國（下同）108年9月21日上午7時27分，意圖使
    原告不敢再居住系爭房屋，並使第三人不敢承租使用，而在
    系爭房屋門口張貼記載「房子鬧鬼，不要住這」之文告（下
    稱系爭文告），令原告心生恐懼、害怕、焦慮，已侵害到原
    告之居住安寧、人格權及管理使用權。是依上開規定，請求
    陳玉婷不得再於原告系爭房屋張貼系爭文告，並請求其應各
    賠償原告二人非財產上之損害10萬元。。
  ㈢陳曉鳴於109年3月21日晚間22時15分在上開住所巷弄內，另
    以：「妳不怕妳的狗被毒死嗎？」等語恐嚇邱偉娟，因邱偉
    娟任職於社團法人中華民國寵物友善環境發展協會之秘書長
    ，之前處理過多件毒狗事件，因此感到非常害怕，造成失眠
    、焦慮等官能症，依上開規定另請求陳曉鳴應賠償邱偉娟非
    財產上之損害10萬元。
  ㈣並聲明：
　1.被告應將其住所裝設拍攝原告系爭房屋之監視器照攝角度移
    位，不得再拍攝系爭房屋門口。
　2.陳玉婷不得再於原告系爭房屋張貼「房屋鬧鬼，不要住這」
    之告示。
　3.陳玉婷應給付甘碧霞及邱偉娟各20萬元，及均自起訴狀繕本
    送達翌日起至清償日止，按年息5%計算之利息。
　4.陳曉鳴應給付邱偉娟10萬元，及自起訴狀繕本送達翌日起至
    清償日止，按年息5%計算之利息。
　5.請准原告供擔保後得為假執行。
二、被告答辯：
  ㈠就原告請求調整監視器部分：
　1.陳玉婷：否認原告陳稱系爭監視器鏡頭直接照攝系爭房屋門
    口之事實，因伊之住所三面環路，為保護住所及家人居住安
    全，方請業者安裝系爭監視器。然業者認監視器不可直接照
    攝任何人家住所，故各安裝在房屋前、後及側牆，而以斜照
    方式照攝公共道路。此亦經當地文賢派出所警員於109年3月
    21日晚間進入被告房屋察看，確認監視器鏡頭角度畫面並非
    直接照攝原告系爭房屋，並向其等說明。
　2.陳曉鳴：被告住所為陳玉婷所有，系爭監視器之裝設及付款
    ，亦為陳玉婷所為，原告之主張為無理由。
　㈡就原告請求被告不得張貼系爭告示及非財產上損害部分：　
　1.陳玉婷：伊否認有張貼系爭告示及恐嚇原告之情事，邱偉娟
    於搬入系爭房屋前即有精神或心理之狀況，其於109年3月21
    日警員到場處理時宣稱自己有被害妄想症、需要服藥等語，
    並欲衝撞陳曉鳴。又伊裝設監視器（109年2月初）與張貼字
    條（108年9月底）之事，皆發生於邱偉娟搬入（109年2月底
    ）前，伊張貼字條內容亦與系爭告示內容不符，原告不得向
    被告請求損害賠償。原告系爭房屋係經觀光局裁罰之違法民
    宿，且為旅客包棟民宿，甘碧霞並未居住在此，邱偉娟於10
    9年2月底始搬入居住，其二人皆無權請求損害賠償。
　2.陳曉鳴：否認有恐嚇邱偉娟之情事。
　㈢並均聲明：
　1.原告之訴及其假執行之聲請均駁回。
　2.被告如受不利之判決，請准供擔保後得免為假執行。　
三、本院之判斷： 
　㈠原告請求陳玉婷調整系爭監視器鏡頭部分：
　1.經查，原告主張：系爭11號及13號房屋為甘碧霞所租用，邱
    偉娟再向甘碧霞承租系爭13號房屋居住。被告夫妻住在系爭
    房屋對面，其等在住所門口及牆壁上裝設數支監視器，並將
    其中之二支監視器鏡頭直接朝向原告房屋之前門攝錄等情，
    業據提出房屋租賃契約書影本及監視器照片為證（見南司簡
    調卷第13-49頁；訴卷第85-107、109-111頁）；並有臺南市
    政府警察局歸仁分局109 年11月17日函附文賢派出所警員陳
    永倉之職務報告，記載其於109年2月21日晚間獲報到場處理
    兩造糾紛時，在被告同意下進入屋內查看監視器畫面，確實
    有照到邱偉娟住處門口影像等情（見訴卷第215-217 頁），
    並據證人陳永倉到場具結證述：其所檢視之監視器畫面是正
    門口及後側牆面之二支鏡頭攝錄範圍，會拍到11號、13號門
    口全景，及前面空地、道路都看得到等語（見訴卷第322-32
    3頁）。又本院至被告住所履勘系爭監視器主機畫面共計有8
    支攝錄鏡頭，其中安裝在門口（即通道4）及側牆後方（即
    通道5）之二支鏡頭（如附件照片所圈示），確實係對準原
    告系爭房屋之前門交叉攝錄等情，亦有本院110年1月22日勘
    驗筆錄、系爭二支監視器鏡頭裝設位置及其所攝錄之檔案翻
    拍照片（見訴卷第253-389頁，含檔案光碟），可資佐證。
    足認原告此部分主張，應為真實可採信。被告否認系爭監視
    器直接朝向原告租屋處門口攝錄之情詞，並無可採。
　2.按人格權受侵害時，得請求法院除去其侵害；有侵害之虞時
    ，得請求防止之，民法第18條第1 項定有明文。又隱私權乃
    基於人性尊嚴與個人主體性之維護及人格發展之完整，並為
    保障個人生活私密領域免於他人侵擾及個人資料之自主控制
    之基本權，並受憲法第22條所保障，其中就個人自主控制個
    人資料之資訊隱私權而言，乃保障人民決定是否揭露其個人
    資料、及在何種範圍內、於何時、以何種方法、向何人揭露
    之決定權（大法官會議解釋釋字第585 號、第603 號意旨參
    照），屬人格權之範疇。
　3.承前所述，被告住處所裝設之系爭監視器，其中二支攝錄鏡
    頭（即監控影像畫面通道4及通道5），乃係對準原告所租用
    之系爭房屋前門口交叉攝錄，可24小時攝錄原告及出入系爭
    房屋人員之生活作息動態資訊等情，自有構成侵害原告之隱
    私權，應堪認定。雖被告陳稱：甘碧霞未居住於系爭房屋，
    隱私權未受侵害之情詞，然甘碧霞租用系爭房屋後，再將13
    號出租與邱偉娟居住，11號則自住兼出租，日常打掃及收房
    租經常會進出系爭房屋等情，分據邱偉娟及甘碧霞之訴訟代
    理人所陳明（見訴卷第70頁），足認甘碧霞日常進出系爭房
    屋之動向，亦在系爭監視器攝錄範圍內，則其隱私權自亦同
    受侵害，是被告此部分所辯，亦無可取。又被告夫妻住所房
    屋為陳玉婷所有，系爭監視器亦為陳玉婷所出資裝設之情，
    復據被告所陳明，並提出系爭監視器訂購單及規格說明書影
    本（見訴卷第207-211頁）。是依上開規定，原告請求陳玉
    婷應將其住處門口及側牆後方如附件照片所圈示之監視器鏡
    頭（即監控影像畫面通道4及通道5），調整至無法攝錄到原
    告所承租之系爭房屋前門之範圍，洵屬有據，且亦合理，應
    予准許。
　4.雖陳玉婷另陳稱：因其住所三面環路，為保護住所及家人居
    住安全，委請業者安裝系爭監視器等情詞，惟被告在維護己
    身居住安全與尊重他人隱私權相互間，仍應採取侵害最小之
    方式為之，始為合法。然被告住所安裝之監視器攝錄鏡頭多
    達8支，分別裝設在門口、側牆及後方，門口裝設3支，側牆
    後方則有2支等情，此有本院履勘照片可稽（見訴卷第359-3
    63頁、367-381頁）；又被告住處位於無尾巷道，後方無法
    通行之情，亦有其所提出兩造地理位置照片供參（見訴卷第
    243頁）。顯示被告住家周圍環境尚非複雜，且未曾遭竊，
    則其於門口及側牆後方各密集裝設3支及2支攝錄鏡頭，顯屬
    過當，亦無必要。況且，被告將其中如附件照片所圈示之監
    視器鏡頭（即通道4及通道5），對準原告之租屋處門口交叉
    攝錄，顯係針對系爭房屋進出人員所為，自已逾住家防盜之
    必要範圍，是陳玉婷上開所辯，亦難認可取。
　㈡原告請求陳玉婷不得再張貼系爭文告，並請求陳玉婷及陳曉
    鳴賠償非財產上損害部分：
　1.按當事人主張有利於己之事實者，就其事實有舉證之責任，
    民事訴訟法第277 條前段有明定。民事訴訟如係由原告主張
    權利者，應先由原告負舉證之責，若原告先不能舉證，以證
    實自己主張之事實為真實，則被告就其抗辯事實即令不能舉
    證，或其所舉證據尚有疵累，亦應駁回原告之請求（最高法
    院17年上字第917號判例意旨參照）。又侵權行為所發生之
    損害賠償請求權，應具備加害行為、侵害權利、行為不法、
    致生損害、相當因果關係、行為人具責任能力及行為人有故
    意或過失等成立要件，若任一要件有所欠缺，即無侵權行為
    責任之可言，原告即應就上開要件負舉證責任。
  2.經查，原告主張：陳玉婷於108年9月21日上午7時27分，在
    系爭房屋門口張貼記載「房子鬧鬼，不要住這」之系爭文告
    ），固提出系爭文告照片2張及108年9月21日監視器畫面照
    片16張（見南司簡調卷第51-67頁）。而陳玉婷雖坦承其為
    畫面中張貼紙張之人，然否認當時所張貼者即為系爭文告內
    容，陳稱：其所張貼者為網底、粗字、密密麻麻内容，與系
    爭文告呈現白底、兩行、八黑字之內容完全不符等語，並提
    出放大照片可資比對（見169、173頁），堪認與系爭文告不
    符。原告復未提出其他證據可資證明，則其此部分主張，自
    無可採。至邱偉娟另主張：陳曉鳴於109年3月21日晚間在住
    所巷弄內，對其陳稱：「妳不怕妳的狗被毒死嗎？」等語乙
    節，縱使為真，亦難遽謂已構成恐嚇行為。是其此部分主張
    ，亦難認可採。
  3.又陳玉婷所裝設之系爭監視器，其中二支攝錄鏡頭固對原告
    之隱私權有所侵害乙情，已如上述，然必原告另生有損害，
    始得請求精神慰撫金之賠償。而原告出入系爭房屋門口時，
    衡情多係外出與返家時始匆匆短暫經過，其時甚短，其舉亦
    微，原告縱雖有不適之感，然亦不致對原告生有精神上之具
    體損害，原告亦未能證明因此受有具體之精神損害，故其等
    此部分主張，自委難憑採。至邱偉娟提出唐子俊診所診斷證
    明書影本（見南司簡調卷第71頁、訴卷第395頁），雖記載
    其因焦慮及恐慌需積極治療之情，然其成因不明，亦無從證
    明與系爭監視器之設置具有相當因果關係，尚難採為其有利
    之認定。
　4.從而，原告另請求陳玉婷不得再張貼系爭文告，並請求陳玉
    婷及陳曉鳴賠償非財產上損害部分，尚屬無稽，不應准許。
四、綜上所述，原告請求陳玉婷應將裝設於其住處門口及側牆後
    方上如附件照片所圈示之監視器鏡頭（即通道4及通道5），
    調整至無法攝錄到原告所承租之系爭11號及13號房屋前門之
    範圍，此部分請求為有理由，應予准許。原告其餘之請求，
    則無理由，均應予駁回，又其假執行之聲請，亦失所附麗，
    應併予駁回。
五、本件事證已臻明確，兩造其餘之攻擊或防禦方法及所用之證
    據，經本院斟酌後，認為均不足以影響本判決之結果，爰不
    逐一論列，附此敘明。
六、本件訴訟費用額共計11,882元（含原告調整監視器裁判費
　　3,000元、請求不得張貼系爭文告裁判費3,000元、請求非財
    產上損害裁判費各2,100元及3,200元、證人旅費582元），
    依兩造勝敗比例，應由陳玉婷負擔3,582元（即調整監視器
    部分），餘由原告負擔（即原告其餘請求駁回部分）。
七、論結：原告之訴為部分有理由、部分無理由，依民事訴訟法
    第79條，判決如主文。
中　　華　　民　　國　　110 　年　　5 　　月　　31　　日
                  民事第一庭  法  官　陳淑卿
以上正本係照原本作成。
如對本判決上訴，須於判決送達後20日內向本院提出上訴狀。
如委任律師提起上訴者，應一併繳納上訴審裁判費。
中　　華　　民　　國　　110 　年　　6 　　月　　1 　　日
                              書記官  謝璧卉